臺灣屏東地方法院民事判決
111年度家繼訴字第36號
原      告  林瑞典  

被      告  林瑞豐  

被      告  林瑞隆  

被      告  林瑞芬  

上列當事人間分割遺產事件，本院於111年10月12日辯論終結，
判決如下：
    主  文
兩造就被繼承人林周稱所遺如附表一所示之遺產，准予分割
，分割方法如附表一分割方法欄所示。
訴訟費用由兩造按如附表二所示之應繼分比例負擔。
    事實及理由
壹、程序事項
　  按訴狀送達後，原告不得將原訴變更或追加他訴，但請求之
    基礎事實同一者，不在此限，民事訴訟法第255 條第1 項第
    2 款定有明文。查原告最後於民國111 年10 月12日言詞辯
    論追加並減縮聲明如主文第1 項所示（第195-197、233-234
    頁），經核其請求之基礎事實，均係有關被繼承人林周稱遺
    產之分割事宜，爭點有其共同性，且訴訟及證據資料有同一
    性，基礎事實應屬同一，依前揭規定，其上開訴之追加，應
    予准許。　　
貳、實體事項　　
　原告主張：被繼承人林周稱於民國110年11月27日死亡，育有
    林瑞典（原告）、被告林瑞豐、林瑞隆、林瑞芬、林淑瑩（
    46年3月5日死亡，絕嗣）等5名子女，且林淑瑩先於被繼承
    人死亡絕嗣，故繼承人為上開4名子女，應繼分各4分之1，
    應繼分比例詳如附表二所示，林周稱死亡後遺有如附表一所
    示之遺產（下稱系爭遺產），僅有現金並無不動產，辦理喪
    葬支出費用及必要費用，共支出新台幣（下同）45萬
　　8,230元，扣除上開費用後，為可分割之遺產，系爭遺產，
    兩造無法達成分割之協議，亦無不能分割之約定，爰依法訴
    請分割，兩造就被繼承人林周稱所遺如附表一所示之遺產，
    請准予分割，分割方法如附表一分割方法欄所示。聲明求為
    判決：如主文第一項所示 。
 被告林瑞隆、林瑞芬則同意原告之分割方案，被告林瑞豐於言
    詞辯論期日到場未表意見。　
 兩造不爭執事項　　
   ㈠被繼承人林周稱於110年11月27日死亡，育有林瑞典（原告
     ）、被告林瑞豐、林瑞隆、林瑞芬、林淑瑩（46年3月5日
     死亡，絕嗣）等5名子女，且林淑瑩先於被繼承人死亡絕嗣
     ，故繼承人為上開4名子女，應繼分各4分之1，應繼分比例
     詳如附表二所示，林周稱死亡後遺有如附表一所示之遺產
     （下稱系爭遺產），僅有現金並無不動產，辦理喪葬支出
     必要費用及必要費用共支出新台幣（下同）45萬8,230元，
     扣除上開費用後，為可分割之遺產，有被繼承人之除戶戶
     籍謄本、繼承系統表、全體繼承人戶籍謄本、繼承登記、
     遺產稅免稅證明書、存摺、存款餘額證明、喪葬支出明細
     與單據等 （院卷第25-39、59、83-107、199-229頁）可參
     。
  ㈡系爭遺產，兩造無法達成分割之協議，亦無不能分割之約定
    。
本件爭點：
  系爭遺產之分割方法為何？
　㈠被繼承人林周稱於110年11月27日死亡，育有林瑞典（原告）
    、被告林瑞豐、林瑞隆、林瑞芬、林淑瑩（46年3月5日死亡
    ，絕嗣）等5名子女，且林淑瑩先於被繼承人死亡絕嗣，故
    繼承人為上開4名子女，應繼分各4分之1，應繼分比例詳如
    附表二所示，林周稱死亡後遺有如附表一所示之遺產（下稱
    系爭遺產），僅有現金並無不動產，辦理喪葬支出必要費用
    及必要費用共支出45萬8,230元，扣除上開費用後，為可分
    割之遺產，業如前述。 
　㈡按繼承人有數人時，在分割遺產前，各繼承人對於遺產全部
    為公同共有。繼承人得隨時請求分割遺產，但法律另有規定
    或契約另有訂定者，不在此限。民法第1151條、第1164條定
    有明文。又遺產分割，依民法第1164條、第830條第2 項規
    定，應由法院依民法第824 條命為適當之分配，不受任何共
    有人主張之拘束（最高法院49年台上字第2569號判例意旨參
    照）。另在公同共有遺產分割自由之原則下，民法第1164條
    規定，繼承人得隨時請求分割遺產，該條所稱之「得隨時請
    求分割」，依同法第829 條及第830 條第1 項規定觀之，自
    應解為包含請求終止公同共有關係在內，俾繼承人之公同共
    有關係歸於消滅而成為分別共有，始不致與同法第829 條所
    定之旨趣相左，庶不失繼承人得隨時請求分割遺產之立法本
    旨（最高法院93年度台上字第2609號判決意旨參照）。　
　㈢經查，林周稱死亡後遺有如附表一所示之遺產，已如前述，
    於遺產分割前，該遺產為兩造公同共有，兩造既未能協議分
    割，該遺產又無不能分割之情形，原告請求裁判分割林周稱
    之遺產，核無不合，應予准許。
  ㈣再按公同共有物之分割，除法律另有規定外，準用關於共有
    物分割之規定，民法第830 條第2 項定有明文。又共有物之
    分割，依共有人協議之方法行之。分割之方法不能協議決定
    者，法院得因任何共有人之請求，命為以原物分配於各共有
    人，但各共有人均受原物之分配顯有困難者，得將原物分配
    於部分共有人；原物分配顯有困難時，得變賣共有物，以價
    金分配於各共有人；以原物為分配時，如共有人中有未受分
    配，或不能按其應有部分受分配者，得以金錢補償之，民法
    第824 條第1 項、第2 項第1 款、第2款前段、第3 項分別
    規定甚明。又在公同共有遺產分割自由之原則下，民法第11
    64條規定，繼承人得隨時請求分割遺產，該條所稱之「得隨
    時請求分割」，依同法第829 條及第830 條第1 項規定觀之
    ，自應解為包含請求終止公同共有關係在內，俾繼承人之公
    同共有關係歸於消滅而成為分別共有，始不致與同法第829 
    條所定之旨趣相左，庶不失繼承人得隨時請求分割遺產之立
    法本旨（參照最高法院93年度臺上字第2609號裁判意旨）。
    查附表一編號所示之存款等，到場之林瑞隆、林瑞芬 同意
    以分別共有方式予以分割，是判決附表一所示之遺產，由兩
    造依附表二所示應繼分比例分割。
綜上，原告依民法第1164條之規定，請求分割系爭遺產如附表
  一「分割方法」欄位所示，為有理由，應予准許。
本件事證已臻明確，兩造其餘攻擊防禦方法及所提證據，經本
  院斟酌後，認均不足以影響本判決之結果，爰不逐一詳予論駁
  ，併此敘明。
分割遺產之訴，係固有必要共同訴訟，兩造間本可互換地位，
  且兩造均蒙其利，訴訟費用用由兩造依其應繼分之比例即附表
  二擔訴訟費用，以臻公允。
據上論結，本件原告訴為有理由。爰判決如主文。　
中　　華　　民　　國　　111 　年　　10　　月　　26　　日
                  家事庭法　官　李芳南
正本係照原本作成。
如對判決上訴，須於判決送達後二十日內向本院提出上訴狀，其
未表明上訴理由者，應於提出上訴後二十日內向本院補提理由書
狀（均須按他造當事人之人數附繕本）。如委任律師提起上訴者
，應一併繳納上訴審裁判費。
中　　華　　民　　國　　111 　年　　10　　月　　26　　日
                        書記官　姚啟涵
　
附表一：林周稱遺產與分割方法
編號 項目 財產所在或名稱（新台幣）均含利息 分割方法 1 存款 南州郵局 2,318,296   由兩造按附表二應繼分比例分割為分別共有。兩造得各自向金融機關領取。  2 存款 合作金庫潮州分行 1,007,346  3 存款 華南銀行潮州分行 1,102,900  4 存款 台灣銀行潮州分行 1,007,144  5 存款 土地銀行潮州分行 1,007,591  6 存款 南州區農會 9,189  7 其他 便於處理將 南州郵局730,000 南州區農會445,000 合計1,175,000 作為急用，扣除喪葬費用 458,230 餘額為716,770   總計為7,169,236    

附表二：應繼分及暨訴訟費用負擔之比例
編號 共有人 應有部分比例暨訴訟費用負擔之比例 1  林瑞典 4分之1 2  林瑞豐 4分之1 3  林瑞隆 4分之1 4  林瑞芬 4分之1